【裁判字號】    94,訴,109
【裁判日期】    951019
【裁判案由】    貪污等
【裁判全文】
臺灣花蓮地方法院刑事判決               94年度訴字第109號
公  訴  人  臺灣花蓮地方法院檢察署檢察官
被      告  乙○○
                    （現另案於臺灣花蓮監獄執行中）
            戊○○
                    （現另案於臺灣花蓮監獄執行中）
            己○○
                    （現另案於臺灣花蓮監獄執行中）
            甲○○
                    （現另案於臺灣花蓮監獄執行中）
上列被告因違反貪污治罪條例案件，經檢察官提起公訴（94年
度偵字第603號），由本院合議庭裁定改依簡式審判程序審理，
並判決如下：
    主  文
乙○○對於受公務機關委託承辦公務之人員，關於違背職務之行
為，行求賄賂，累犯，處有期徒刑柒月，褫奪公權壹年。
戊○○對於受公務機關委託承辦公務之人員，關於違背職務之行
為，行求賄賂，累犯，處有期徒刑柒月，褫奪公權壹年。
己○○對於受公務機關委託承辦公務之人員，關於違背職務之行
為，行求賄賂，累犯，處有期徒刑柒月，褫奪公權壹年。
甲○○連續對於受公務機關委託承辦公務之人員，關於違背職務
之行為，交付賄賂，處有期徒刑捌月，褫奪公權壹年；又湮滅關
係他人刑事被告案件之證據，處有期徒刑肆月。應執行有期徒刑
拾月，褫奪公權壹年。
    事  實
一、乙○○前曾於民國90年間因違反毒品危害防制條例案件，經
    臺灣花蓮地方法院（下稱本院）90年度花簡字第206號判處
    有期徒刑6月，於90年9月23日確定後，甫於93年4月30日縮
    刑期滿執行完畢，猶不知悔改，明知其於94年1月間曾有施
    用毒品之犯行，為免被查覺有施用毒品之情事，竟基於行求
    賄賂之犯意，得知辛○○（另行審結）有管道可調換尿液檢
    體以規避刑責後，乃於94年2月間為警採尿送驗後之某日，
    在辛○○位於花蓮縣花蓮市鎮○街14號住處附近之道路旁，
    交付新臺幣（下同）2萬5千元予辛○○作為不法調換尿液檢
    體之賄賂款項，而辛○○於接受上開乙○○所交付之賄款後
    ，隨即與任職於慈濟大學濫用藥物檢驗中心擔任司機，並兼
    任該中心受理宜蘭、花蓮、台東地區司法機關委託代為鑑驗
    毒品尿液檢體之收、送工作，係受公務機關委託承辦公務之
    庚○○（另行審結）取得聯繫，欲以上開款項向庚○○行賄
    ，使庚○○利用收送尿液檢體之機會將乙○○之尿液加以調
    換，惟庚○○因擔心事跡敗露，不敢進行尿液調包之事宜，
    乃加以拒絕，而乙○○之尿液因未遭到調換，之後經送交慈
    濟大學濫用藥物檢驗中心檢驗人員進行檢驗之結果仍具有毒
    品反應，乙○○始未能免於遭偵查機關追訴其施用毒品之刑
    責。
二、戊○○前曾於91年間因違反毒品危害防制條例案件，經本院
    91年度訴字第228號各判處有期徒刑8月、5月，應執行有期
    徒刑1年，於92年1月6日確定後，甫於93年7月31日縮刑期滿
    執行完畢，猶不知悔改，明知其於94年1月7日經花蓮縣警察
    局花蓮分局採尿送驗前，曾有施用毒品之行為，為免被查覺
    有施用毒品之情事，竟基於行求賄賂之犯意，得知丁○○（
    另行審結）有管道可調換尿液檢體以規避刑責，乃於同年1
    月8日，在位於花蓮縣吉安鄉○○○街友人之住處與丁○○進
    行商討，欲以3萬元作為賄賂款項，作為不法調換尿液檢體
    之代價，而丁○○取得上開訊息後之後，隨即與庚○○取得
    聯繫，惟因庚○○擔心事跡敗露，不敢進行尿液調包之事宜
    而加以拒絕，並透過丁○○轉知戊○○無法調換，而戊○○
    之尿液因未遭到調換，之後經送交慈濟大學濫用藥物檢驗中
    心檢驗人員進行檢驗之結果仍具有毒品反應，戊○○始未能
    免於遭偵查機關追訴其施用毒品之刑責。
三、己○○前曾於90年間因違反毒品危害防制條例案件，經本院
    90年度花簡字第168號判處有期徒刑4月，於90年7月7日確定
    後，甫於91年7月12日易科罰金執行完畢，猶不知悔改，明
    知其於94年2月2日經花蓮縣警察局刑警隊採尿送驗前，曾有
    施用毒品之行為，為免被查覺有施用毒品之情事，竟基於行
    求賄賂之犯意，於上開為警採尿送驗後之某日，在辛○○位
    於花蓮縣花蓮市鎮○街14號之住處，交付3萬6千元予辛○○
    作為不法調換尿液檢體之賄賂款項，而辛○○於接受上開己○○所交付之賄款後，隨即與庚○○取得聯繫，欲以上開款
    項向庚○○行賄，使庚○○利用收送尿液檢體之機會將己○○之尿液加以調換，惟因庚○○擔心事跡敗露，亦不敢進行
    尿液調包之事宜，乃加以拒絕，而己○○之尿液因未遭到調
    換，之後經送交慈濟大學濫用藥物檢驗中心檢驗人員進行檢
    驗之結果仍具有毒品反應，己○○始未能免於遭偵查機關追
    訴其施用毒品之刑責。
四、甲○○明知其於93年5月間至7月間，以及94年1月7日、同年
    2月4日為警採尿前曾有施用毒品之行為，為免被查覺有施用
    毒品之情事，竟基於交付賄賂之概括犯意，於上開為警採尿
    送驗後之某日，在花蓮市一帶，分別交付辛○○（93年間）
    3萬元，以及2次交付丁○○（94年間）各2萬5千元，作為不
    法調換尿液檢體之賄賂款項，而辛○○、丁○○於先後接受
    上開甲○○所交付之賄款後，除均抽取部分款項作為報酬之
    外，隨即庚○○取得聯繫，經庚○○先後同意違背職務收受
    賄賂，代為調換尿液檢體，進而各別與辛○○、丁○○相互
    取得收受賄賂之概括犯意聯絡後，庚○○遂於前往委託機關
    收取尿液檢體送交慈濟大學濫用藥物檢驗中心之途中，將甲○○之尿液檢體倒掉並以他人之尿液放入原瓶內加以調包，
    再將原封緘封回，送交慈濟大學濫用藥物檢驗中心檢驗人員
    進行檢驗，造成尿液檢體鑑驗之結果並無毒品反應，甲○○
    乃得以均免於遭偵查機關追訴其施用毒品之刑責。此外，甲○○亦明知丙○○（已審結）於93年11、12月間經臺灣花蓮
    地方法院檢察署（下稱花蓮地檢署）通知到場採尿前，曾有
    施用毒品之行為，竟基於湮滅他人刑事證據之犯意，於93
    年12月1日丙○○至花蓮地檢署採尿前後之不詳時地，介紹
    丙○○認識丁○○，此間經丁○○向丙○○表示有管道可調
    換尿液檢體以規避刑責，丙○○乃同意先後於上開採尿前1
    、2日，在花蓮市○○路慈濟大學前之統一超商，透過甲○○轉交付2萬5千元予丁○○，委由丁○○代為處理調換尿液
    檢體之事宜，而丁○○於接受上開丙○○所交付之賄款後，
    除抽取1萬元作為報酬之外，隨即與庚○○取得聯繫，經庚○○同意收受賄賂調換尿液檢體，進而與丁○○相互取得收
    受賄賂之概括犯意聯絡後，庚○○以前開相同之方式，將丙○○所排放之尿液檢體倒掉，並將本身排放之尿液放入原瓶
    內，再將原封緘封回，送交慈濟大學濫用藥物檢驗中心檢驗
    人員進行檢驗，造成尿液檢體鑑驗之結果並無毒品反應，丙○○乃得以免於遭司法機關追訴其施用毒品之刑責。
五、案經花蓮縣警察局移送臺灣花蓮地方法院檢察署檢察官偵查
    起訴。
    理  由
一、上開犯罪事實，業經被告乙○○、戊○○、己○○及甲○○
    於本院審理時均坦承不諱，核與同案被告庚○○於警詢時及
    本院準備程序中分別供述被告戊○○、己○○及甲○○有請
    託調換尿液一情大致相符，且同案被告辛○○於警詢時、偵
    查及本院準備程序中亦分別供承有替被告乙○○、己○○及
    甲○○委託同案被告庚○○調換尿液一節，而同案被告丁○○於警詢時、偵查及本院準備程序中亦供述確曾為被告戊○○、甲○○找庚○○調換尿液之事實。此外，復有被告乙○○與同案告辛○○於94年2月1日、同年2月4日之通訊監察譯
    文（見警卷第253頁、第254頁）、同案被告丁○○與庚○○
    於94年1月7日、同年1月8日及同年1月10日之通訊監察譯文
    （見警卷第240頁、第241頁）、被告己○○與同案被告辛○○於94年2月2日之通訊監察譯文（見警卷第253頁、第255頁
    ）、同案被告丁○○與同案被告庚○○於94年1月7日之通訊
    監察譯文（見警卷第240頁）、被告甲○○與同案被告丁○○於94年2月4日、2月5日通訊監察譯文 (見警卷第261頁、
    第262頁）各1份在卷可參，足認被告4人之自白應與事實相
    符，堪予採信。
    再者，同案被告庚○○任職於慈濟大學濫用藥物檢驗中心司
    機，兼任該中心受理宜蘭、花蓮、台東地區司法機關委託代
    為鑑驗毒品尿液檢體之收、送工作，係受公務機關委託承辦
    公務之人員一事，亦有第八區尿液檢驗事務委任合約書及台
    灣花蓮地方法院檢察署尿液複驗檢驗事務合約書各1份在卷
    可參，是以
    本件事證明確，被告4人之犯行均堪予認定，應依法論科。
二、按私法人或其他團體受公務機關之委託承辦公務，而由該私
    法人或團體之職員承辦處理是項事務者，該職員應認為係貪
    污治罪條例第2 條後段所定受公務機關委託承辦公務之人，
    倘觸犯貪污治罪條例之罪，即應依該條例處斷（最高法院90
    年度台上字第2723號判決參照）。是核被告乙○○、戊○○
    及己○○所為，均係犯貪污治罪條例第11條第1項之行求賄
    賂罪；被告甲○○所為犯貪污治罪條例第11條第1項之交付
    賄賂罪及刑法第165條之湮滅他人刑事證據罪。被告甲○○
    所犯上開2罪之間，犯意各別，行為互異，應予分論併罰之
    。被告甲○○期約、交付賄賂之行為，係屬階段行為，經過
    期約而最後交付賄賂，或於期約當時即行交付者，均應依交
    付行為處斷（最高法院32年非字第28號判例參照）。又按被
    告甲○○於行為後，刑法第56條關於連續犯之規定，業於94
    年1月7日經立法院修正通過，並自95年7月1日施行，則被告
    之犯行，因行為後新法業已刪除連續犯之規定，此刪除雖非
    犯罪構成要件之變更，但顯已影響行為人刑罰之法律效果，
    自屬法律有變更，依新刑法第2條第1項規定，比較新、舊法
    結果，仍應適用較有利於被告之行為時法律即舊法論以連續
    犯（最高法院95年5月23日第8次刑事庭會議決議第5點第4項
    參照）。是被告甲○○先後3次交付賄賂之犯行，時間緊接
    ，手法相當，且所犯均屬構成要件相同之罪，顯係基於概括
    犯意反覆為之，為連續犯，應依修正前刑法第56條之規定以
    1罪論，並加重其刑。
三、又按被告乙○○、戊○○、己○○於行為後，刑法第47條有
    關成立累犯要件之規定，業於94年1月7日經立法院修正，並
    於自95年7月1日施行，而修正後之刑法第47條第1項雖規定
    若再犯之罪為「過失犯」，則無累犯規定之適用，惟因本件
    被告3人再犯行求賄賂罪之犯行，並非「過失犯」，無論依
    新法或舊法之規定，均應成立累犯，無所謂何者較有利於行
    為人之問題，自應依新刑法第2條第1項前段，適用舊法即行
    為時之修正前刑法第47條規定。查被告乙○○前曾於90年間
    因違反毒品危害防制條例案件，經本院90年度花簡字第206
    號判處有期徒刑6月，於90年9月23日確定後，甫於93年4月
    30 日縮刑期滿執行完畢；被告戊○○前曾於91年間因違反
    毒品危害防制條例案件，經本院91年度訴字第228號各判處
    有期徒刑8月、5月，應執行有期徒刑1年，於92年1月6日確
    定後，甫於93年7月31日縮刑期滿執行完畢；被告己○○則
    係於90年間因違反毒品危害防制條例案件，經本院90年度花
    簡字第168號判處有期徒刑4月，於90年7月7日確定後，甫於
    91年7月12日易科罰金執行完畢等節，分別有臺灣高等法院
    被告前案紀錄表各1份在卷可按，其3人於5年以內，再犯本
    件有期徒刑以上之罪，為累犯，應各依修正前之刑法第47條
    規定，均加重其刑。另被告4人於審判中均已自白本件行求
    及交付賄賂罪之犯行，應各依貪污治罪條例第11條第4項規
    定減輕其刑，並均依刑法第71條規定，先加重後減輕之；被
    告乙○○、戊○○、己○○所行求賄賂之財物在5萬元以下
    ，情節輕微，應另依貪污治罪條例第12條第2項規定減輕其
    刑，並依刑法第71條第2項先依較少之數減輕之。爰審酌被
    告4人均有多次毒品等前科紀錄，素行不佳，不僅未能戒除
    毒品之誘惑，沾染施用毒品之惡習，為進一步規避施用毒品
    之罪責，竟企圖以轉交金錢賄賂受託處理尿液檢體收送人員
    之方式，冀希調換尿液檢體，俾免於遭到追訴處罰，已嚴重
    影響司法機關有效追訴施用毒品之職責，惡性非輕，復參酌
    其等犯罪之次數、目的、手段以及其等於事發後均大致坦承
    犯行，尚具悔意，犯後態度良好等一切情狀，各量處如主文
    所示之刑，以及均依貪污治罪條例第17條、修正前刑法第37
    條第2項規定，各宣告褫奪公權1年，以資警惕。
四、另按被告甲○○於行為後，刑法第51條有關定應執行刑之規
    定，亦業於94年1月7日修正公布，並於95年7月1日施行，修
    正前刑法第51條規定：「數罪併罰，分別宣告其罪之刑，依
    左列各款定其應執行者：」其中第5款規定：「宣告多數有
    期徒刑者，於各刑中之最長期以上，各刑合併之刑期以下，
    定其刑期。但不得逾二十年。」，惟修正後刑法第51條第5
    款規定：「宣告多數有期徒刑者，於各刑中之最長期以上，
    各刑合併之刑期以下，定其刑期。但不得逾三十年。」，經
    比較新舊法之結果，新修正刑法第51條第5款，並未較有利
    於行為人，自應依刑法第2條第1項前段之規定，適用修正前
    之刑法第51條第5款定其應執行之刑（最高法院95年5月23日
    第8次刑事庭會議決議第5點參照）
五、末按「除被告所犯為死刑、無期徒刑、最輕本刑為3年以上
    有期徒刑之罪或高等法院管轄第1審案件者外，於前條第1項
    程序進行中，被告先就被訴事實為有罪之陳述時，審判長得
    告知被告簡式審判程序之旨，並聽取當事人、代理人、辯護
    人及輔佐人之意見後，裁定進行簡式審判程序。」刑事訴訟
    法第273條之1第1項定有明文。查本件被告4人所犯上開貪污
    治罪條例第11條第1項等之罪，其法定刑均非最輕本刑為3年
    以上有期徒刑之罪，且被告4人於本院95年10月5日準備程序
    進行中，復就被訴之事實為有罪之陳述，經告知被告簡式審
    判程序之旨，被告3人及公訴人對於本件改依簡式審判程序
    審理亦均表示同意，是本院即依前揭刑事訴訟法規定，裁定
    本件進行簡式審判程序，附此敘明。
據上論斷，應依刑事訴訟法第273 條之1第1項、第299條第1項前
段，貪污治罪條例第11條第1項、第4項、第17條、第12條第2項
、第19條，刑法第11條前段、第2條第1項前段、第165條、修正
前第56條、第47條、第51條第5款、第37條第2項，罰金罰鍰提高
標準條例第1條前段，判決如主文。
本案經檢察官孫源志到庭執行職務。
中    華    民    國    95    年  10    月    19    日
                         臺灣花蓮地方法院刑事第三庭
                                     法  官  楊仲農
上列正本證明與原本無異。
如對本判決不服，應於送達後10日內，向本院提出上訴狀。（應
抄附繕本）
                                     書記官
中    華    民    國    95    年    10    月    19    日
附錄本案所犯法條全文
貪污治罪條例第11條
對於第二條人員，關於違背職務之行為，行求、期約或交付賄賂
或其他不正利益者，處一年以上七年以下有期徒刑，得併科新臺
幣三百萬元以下罰金。
對於外國、大陸地區、香港或澳門之公務員，就跨區貿易、投資
或其他商業活動有關事項，為前項行為者，處五年以下有期徒刑
或科新臺幣一百萬元以下罰金。
不具第二條人員之身分而犯前二項之罪者，亦同。
犯前三項之罪而自首者，免除其刑；在偵查或審判中自白者，減
輕或免除其刑。
在中華民國領域外犯第一項、第二項之罪者，不問犯罪地之法律
有無處罰規定，均依本條例處罰。
中華民國刑法第165條
(湮滅刑事證據罪)
偽造、變造、湮滅或隱匿關係他人刑事被告案件之證據，或使用
偽造、變造之證據者，處二年以下有期徒刑、拘役或五百元以下
罰金。


司法院資訊處製作；財團法人民間司法改革基金會備份。
